【裁判字號】    99,交聲,2579
【裁判日期】    991025
【裁判案由】    聲明異議
【裁判全文】
臺灣高雄地方法院交通事件裁定        99年度交聲字第2579號
原處分機關  高雄市政府交通局
異  議  人
即受處分人  甲○○
上列異議人即受處分人因違反道路交通管理處罰條例案件，對於
高雄市政府交通局於民國99年9 月7 日所為之處分（高市交裁字
第裁32-B00000000號）聲明異議，本院裁定如下：
    主  文
異議駁回。
    理  由
一、原處分意旨略以：異議人即受處分人甲○○（下稱異議人）
    於民國99年8 月14日13時30分許，將車牌號碼YND-323 號輕
    型機車停放在高雄市○○○路人行道上，因該處設有禁止停
    車標誌，經高雄市政府警察局交通警察大隊發現後逕行舉發
    ，並填掣高市警交字第B00000000 號舉發違反道路交通管理
    事件通知單，因異議人不服上開之舉發而提起申訴，惟該舉
    發並無疑義，爰裁決異議人處罰鍰新臺幣（下同）600 元等
    語。
二、異議意旨略以：異議人雖有於上開時、地，將車牌號碼YND-
    323 號輕型機車停放在高雄市○○○路人行道上，惟因該路
    段係單行道，而禁止停車標誌卻豎立在逆向道上，且位在異
    議人停車之後方，並遭行道樹所遮蔽，是異議人根本無法看
    見，爰此請求撤銷原處分云云。
三、按人行道不得臨時停車，道路交通安全規則第111 條第1項
    第1 款定有明文。次按汽車停車時，在設有禁止停車標誌、
    標線之處所不得停車。汽車駕駛人停車時，在設有禁止標誌
    、標線之處所停車者，處600 元以上1,200 元以下罰鍰，道
    路交通安全規則第112 條第1 項第4 款，道路交通管理處罰
    條例第56條第1 項第4 款亦規定甚明。而道路交通安全規則
    第2 條第1 項第1 款、道路交通管理處罰條例第3 條第8 款
    規定，該規則、條例所用之汽車名詞，係包括機器腳踏車（
    即機車）在內，合先敘明。
四、經查：
（一）本件異議人騎乘之車牌號碼YND-323 號輕型機車，於99年
      8 月14日13時30分許，在高雄市○○○路設有「人行道禁
      停（駛）車輛違者拖吊」標誌路段，將該機車違規停放於
      該處，經高雄市政府警察局交通警察大隊逕行舉發，並經
      原處分機關認定異議人所有之機車違反道路交通管理處罰
      條例第56條第1 項第4 款規定，裁處罰鍰600 元等情，有
      高雄市政府警察局舉發違反道路交通管理事件通知單及本
      件裁決書各1 紙、採證照片3 張附卷可稽（本院卷第12頁
      、第6 頁至第8 頁），亦為異議人所不爭，此部分之事實
      ，應堪認定。
（二）按道路交通標誌標線號誌設置規則第16條規定：「標誌以
      豎立於行車方向之右側為原則，特殊情況得豎立於行車方
      向之左側或以懸掛方式設置之。除本規則另有規定外，標
      誌之牌面應與行車方向成90度角為原則。但得視實際情況
      斟酌調整期水平或俯仰角度」明確，故由此可辨知，道路
      交通標誌如何設置，係由主管機關斟酌交通安全之需要，
      視實際情況本於權責而定之，有其裁量空間。又禁制標誌
      係用以表示用路人得如何使用特定路段或處所之規制措施
      ，用路人使用特定路段或處所時，應遵守標線所為之遵行
      、禁止、或限制規定，此種不變換內容之禁制標線，其法
      律性質屬一般處分（最高行政法院72年度判字第327 號判
      決參照），不論其係對人抑或對物之一般處分，於用路人
      進入可見該標誌之範圍同時，即認對其為通知，至用路人
      是否果然看見該標誌，並不影響該「通知」之完成。經查
      ，本件異議人確係將上開機車停放在行人通行之人行道上
      ，且其違規停放機車地點前方數公尺處之人行道，明顯豎
      立有「人行道禁停（駛）車輛違者拖吊」字樣之禁止標誌
      等情，有前揭違規地點採證照片及異議人提出之照片共計
      5 張可參。雖上開禁止標誌係豎立該路段同方向之左側，
      惟此乃主管機關依該路段之實際路況予以設置，難謂不當
      ，況人行道既為行人往來之通道，若於該處臨時停車或停
      車，將妨礙行人通行之順暢，本不待主管機關劃設或設置
      標線、標誌，若有所劃設或設置者，亦僅具再次提醒、督
      促駕駛人注意法律明文禁止在人行道禁止臨時停車之作用
      而已。故參酌上情，即難逕謂上開路段之禁止標誌設置於
      同方向之左側，有礙於汽、機車駕駛人之察知，即應予免
      責之理。
（三）又上開路段「人行道禁停（駛）車輛違者拖吊」之禁止標
      誌，係設置於標示桿上方處，有採證照片可參，雖其後側
      有行道樹遮映，惟從其後方並非無從察知有此一標誌，而
      人行道本即不得停車，既如前述，則一般用路人見有標誌
      之設置，衡情參酌標誌位置綜合研判，當應察看或可揣知
      該標誌之內容。況駕駛人駕駛汽車（或騎乘機車）於道路
      上行駛，本即有遵守道路交通安全等相關法規之義務，且
      在取得駕駛資格之過程中，除需具備有實質之駕駛能力外
      ，尚須熟悉各項相關之交通法令，並經過一定之考試程序
      （如：筆試、路考等）後，始能取得相關之駕駛執照。異
      議人既為考領有合格駕駛執照之人，有證號查詢機車駕駛
      人資料1 份在卷可證，則其對於上開人行道禁止臨時停車
      之交通法令，亦難諉為不知，自不得以有行道樹遮蔽為由
      ，遽為推責之詞。
（四）從而，本件於高雄市○○○路設置之「人行道禁停（駛）
      車輛違者拖吊」禁止標誌，並未有不足辨識而失其警示目
      的之情形，異議人不得以其未查見該標誌而主張免責，故
      其所執上開之抗辯，均難採為對其有利之認定。
五、綜上所述，本件異議人確有於上開時、地，在設有禁止停車
    標誌之處所停車之違規事實，堪以認定，洵其所辯，均難可
    採。是原處分機關依道路交通管理處罰條例第56條第1 項第
    4 款規定及違反道路交通管理事件統一裁罰基準表，裁處罰
    鍰600 元，核無違法或不當之情事，故本件異議為無理由，
    應予駁回。
據上論斷，應依道路交通管理處罰條例第87條第2 項，道路交通
案件處理辦法第19條，裁定如主文。
中    華    民    國    99    年    10     月    25   日
                  交通法庭    法  官  林勳煜
以上正本證明與原本無異。
如不服本裁定應於送達後5日內向本院提出抗告狀。
中    華    民    國    99    年    10     月    26    日
                              書記官  莊正彬

司法院資訊處製作；財團法人民間司法改革基金會備份。
